---
format: html
editor: visual
code-fold: true
warning: false
editor_options: 
  chunk_output_type: console
---

# **Symmetric Methods**

Autores: Emerson (PI), Marcial y Carolina

## Introducción

Métodos simétricos de descomposición (Das Gupta, Horiuchi, y Stepwise Replacement) para descomponer simultáneamente los tres componentes (s–d–h) y estimar la contribución de cada uno a las diferencias observadas entre regiones.

## Paquetes

A continuación se cargan los paquetes necesarios:

```{r}
#| code-fold: false
if (!require("pacman")) install.packages("pacman")
pacman::p_load(
    #Decomposition functions
    DemoDecomp,
    gtools, # permutations function for DasGupta's method 
    
    #Manipulation & analysis
    readr,readxl,
    janitor, dplyr,
    tidyr, tidyverse,
    purrr, # easy iterations
    scales, # Format numbers in graphics
    knitr, # Integrate code and narrative inside documents
    gt,#  Produce professional-quality tables
    rlang, #
    tibble, #
    # Data Viz
    ggplot2, patchwork,
    
    # For Spatial Data
    sf, ggmap, biscale)
```

## Datos

Cargamos base de datos de población y discapacidad

```{r}
df <- read_excel("in/POP_UTCI_mun.xlsx")
```

We get the geometries for Mexican States for visualization. Additionally, we use the names of this object for df

```{r}
mapa <- sf::read_sf("in/mapa_ent_small.shp")

df <- df |> 
    left_join(mapa |>
                  st_drop_geometry() |> 
                  select(cve_ent = CVE_ENT, NOMGEO),
              by = "cve_ent")
```

Some specifications are needed.

1\) Disabilities observed

2\) Region / Estates as comparison units

```{r}
# Nuevas categorías de discapacidad usadas
df <- df |> 
    mutate(dis_mov = dis_caminar+dis_banarse,
           dis_otros = dis_ver+dis_oir+dis_recordar+dis_hablar)

#Unidad de comparación
df <- df |> 
    select(-region) |> 
    rename(region = NOMGEO)
```

### Data aggregation

Assuring independence, we aggregate data by age and disability type for each region/state.

```{r}
discapacidades <- c("popdis",
                    "dis_mov",
                    "dis_mult",
                    "dis_otros")
  

age5_levels <- c(
  "0-4", "5-9", "10-14", "15-19", "20-24",
  "25-29", "30-34", "35-39", "40-44", "45-49",
  "50-54", "55-59", "60-64", "65-69", "70-74",
  "75-79", "80-84", "85+")

datos <- list()

for (i in discapacidades) {
  
## NIVEL ESTATAL
  estatal <- df |>
    group_by(region, age5) |>
    summarise(
      S = sum(pop, na.rm = TRUE),             # población total por edad
      D = sum(.data[[i]], na.rm = TRUE),      # personas con este tipo de discapacidad
      # promedio ponderado de días de calor por edad
      heatdays  = weighted.mean(heatdays, w = pop, na.rm = TRUE)) |>
      ungroup() |> 
    group_by(region) |>
    mutate(
      # Estructura de edad: sólo depende de la población por edad
      s = S / sum(S, na.rm = TRUE)
    ) |>
    ungroup() |>
    mutate(
      # Tasa específica de discapacidad: dis / pop (independiente de s)
      d = D / S,
      # Intensidad climática: días de calor como proporción del año
      h = heatdays / 366
    ) |>
    group_by(region) |>
    mutate(
      # Exposición total de la región para este tipo de discapacidad
      # (misma lógica que exposure_fun: sum(d * s * h * 100))
      exposure = sum(d * s * h * 100, na.rm = TRUE)
    ) |>
    ungroup() |>
    mutate(
      discapacidad = i
    )
  
  ## NIVEL NACIONAL
  nacional <- df |>
    group_by(age5) |>
    summarise(
      S       = sum(pop, na.rm = TRUE),
      D       = sum(.data[[i]], na.rm = TRUE),
      heatdays  = weighted.mean(heatdays, w = pop, na.rm = TRUE)) |>
    ungroup() |> 
      mutate(
      region = "Nacional"
    ) |>
    group_by(region) |>
    mutate(
      s = S / sum(S, na.rm = TRUE)
    ) |>
    ungroup() |>
    mutate(
      d = D / S,
      h = heatdays / 366
    ) |>
    group_by(region) |>
    mutate(
      exposure = sum(d * s * h * 100, na.rm = TRUE)
    ) |>
    ungroup() |>
    mutate(discapacidad = i)
  
  ## Guardamos estatal + nacional para este tipo de discapacidad
  datos[[i]] <- bind_rows(estatal, nacional)
}

## Unimos todo y ordenamos factores de edad
datos <- do.call(rbind, datos) |>
  mutate(
    age5 = factor(age5, levels = age5_levels)
  )
#Exposición al calor con discapcidad por edad?
datos <- datos |> 
    mutate(specific_exp = s*d*h*100)


datos_decomp <- datos |> 
    filter(discapacidad != "popdis") |> 
    group_by(region) |> 
    mutate(exposure = sum(
        specific_exp, na.rm = T)) |> 
    ungroup()
```

## Results

Definimos la categoría de referencia para la comparación

```{r}
regiones <- names(table(datos_decomp$region))

ref <- regiones[18] # Nacional como referencia
regiones <- regiones[-18]

# Cambiar cuando se ven regiones
#ref <- regiones[3] # Nacional como referencia
#regiones <- regiones[-3]
```

### Horiuchi

```{r}
exposure_fun <- function(pars) {
  n <- length(pars) / 3
  s <- pars[1:n]
  d <- pars[(n + 1):(2 * n)]
  h <- pars[(2 * n + 1):(3 * n)]
  sum(d * s * h*100)
}

# Lista de parámetros
data_list <- split(datos_decomp,
    datos_decomp$region)

parameters <- lapply(data_list, function(df) c(
    df$d, df$s, df$h))

#cambiar for por regiones
horiuchi <- list()
for (region in regiones) {
    horiuchi[[region]] <- DemoDecomp::horiuchi(
    func  = exposure_fun,
    pars1 = parameters[[ref]],
    pars2 = parameters[[region]],
    N = 40)
}

ids <- datos_decomp %>%
  filter(region == ref) %>%
  mutate(id = paste0(age5, "__", discapacidad)) %>%
  pull(id)

param_names <- c(
  paste0("d__", ids),
  paste0("s__", ids),
  paste0("h__", ids))

# Asigna nombres a cada vector de contribuciones (por entidad ≠ ref)
for (region in regiones) {
  stopifnot(length(horiuchi[[region]]) == length(param_names))
  names(horiuchi[[region]]) <- param_names
}

horiuchi_df <- purrr::imap_dfr(
  horiuchi,
  ~ tibble(
      region = .y,
      parameter = names(.x),
      contribution = as.numeric(.x)
    )) |> 
  tidyr::separate(
      parameter,
      into = c(
          "component","age5","discapacidad"),
      sep = "__", convert = TRUE) %>%
  dplyr::mutate(
    age5 = factor(age5, levels = age5_levels),
    discapacidad = factor(
        discapacidad,
        levels = discapacidades))
```

### Stepwise replacement

```{r}
exposure_fun <- function(pars) {
  n <- length(pars) / 3
  s <- pars[1:n]
  d <- pars[(n + 1):(2 * n)]
  h <- pars[(2 * n + 1):(3 * n)]
  sum(d * s * h*100)
}

#cambiar for por regiones
stepwise <- list()
for (region in regiones) {
    stepwise[[region]] <- DemoDecomp::stepwise_replacement(
    func  = exposure_fun,
    pars1 = parameters[[ref]],
    pars2 = parameters[[region]])
}

# Asigna nombres a cada vector de contribuciones (por entidad ≠ ref)
for (region in regiones) {
  stopifnot(length(stepwise[[region]]) == length(param_names))
  names(stepwise[[region]]) <- param_names
}

stepwise_df <- purrr::imap_dfr(
  stepwise,
  ~ tibble(
      region = .y,
      parameter = names(.x),
      contribution = as.numeric(.x)
    )) |> 
  tidyr::separate(
      parameter,
      into = c(
          "component","age5","discapacidad"),
      sep = "__", convert = TRUE) %>%
  dplyr::mutate(
    age5 = factor(age5, levels = age5_levels),
    discapacidad = factor(
        discapacidad,
        levels = discapacidades))
```

### Das Gupta

```{r}
source("R/das_gupta2.R")
das_gupta_list <- list()
for (region in regiones) {
    das_gupta_list[[region]] <- das_gupta(
        df = datos_decomp |> filter(
            region %in% c(ref, region)),
        ref = ref,
        cmp = region,
        region_var = region,
        strata_vars = c("age5", "discapacidad"),
        comp_vars = c("s", "d", "h"),
        scale = 100)
}

# Extraemos las contribuciones globales
global <- list()
for (region in regiones) {
    global[[region]] <- das_gupta_list[[region]]$global
}
global <- do.call(rbind, global) |> as.data.frame()

# Extraemos las contribuciones por cada categoría estructural
das_gupta_df <- list()
for (region in regiones) {
    das_gupta_df[[region]] <- das_gupta_list[[region]]$cell
}
das_gupta_df <- do.call(rbind, das_gupta_df) |>
    as.data.frame() |>
    mutate(discapacidad = factor(
        discapacidad, levels = discapacidades))
```

### Comparativo

```{r}
das_gupta_df <- das_gupta_df |> 
    arrange(cmp, age5, discapacidad, component)
horiuchi_df <- horiuchi_df |> 
    arrange(region, age5, discapacidad, component)
stepwise_df <- stepwise_df |> 
    arrange(region, age5, discapacidad, component)

# Calculamos la diferencia entre ambos
das_gupta_df$effect-horiuchi_df$contribution
hist(das_gupta_df$effect-horiuchi_df$contribution)

das_gupta_df$effect-stepwise_df$contribution
hist(das_gupta_df$effect-stepwise_df$contribution)

das_gupta_df <- das_gupta_df |> 
    mutate(diff = effect-horiuchi_df$contribution) |> 
    mutate(diff_stepwise = effect-stepwise_df$contribution)

das_gupta_df |> 
    ggplot()+
    geom_histogram(aes(x = diff)) +
    facet_wrap(~component, ncol = 1)

das_gupta_df |> 
    ggplot()+
    geom_histogram(aes(x = diff_stepwise)) +
    facet_wrap(~component, ncol = 1)

das_gupta_df |> 
    ggplot()+
    geom_histogram(aes(x = diff)) +
    facet_wrap(~age5, ncol = 5)

das_gupta_df |> 
    ggplot()+
    geom_histogram(aes(x = diff)) +
    facet_wrap(~cmp, ncol = 6)

das_gupta_df |> 
    group_by(component) |> 
    summarise(diff = mean(diff)) |> 
    ungroup() |> 
    ggplot()+
    geom_col(aes(x = diff, y = component))

das_gupta_df |> 
    group_by(age5) |> 
    summarise(diff = mean(diff)) |> 
    ungroup() |> 
    ggplot()+
    geom_col(aes(x = diff, y = age5))

das_gupta_df |> 
    group_by(cmp) |> 
    summarise(diff = mean(diff)) |> 
    ungroup() |> 
    ggplot()+
    geom_col(aes(x = diff, y = cmp))



# Observamos si hay diferencias totales sí sean iguales
deltaR_diff <- das_gupta_df |> 
    group_by(cmp) |> 
    summarise(deltaR_dasgupta = sum(effect)) |> 
    ungroup() |> 
    mutate(deltaR_horiuchi = (horiuchi_df |> 
               group_by(region) |> 
    summarise(deltaR = sum(contribution)) |> 
    ungroup() |> 
        pull(deltaR))) |> 
    mutate(deltaR_stepwise= (stepwise_df |> 
               group_by(region) |> 
    summarise(deltaR = sum(contribution)) |> 
    ungroup() |> 
        pull(deltaR)))

# Global results
global_results <- cbind(datos_decomp |> 
    group_by(region) |> 
    summarise(ref_exposure = unique(exposure)) |> 
    ungroup() |> 
    filter(region == "Nacional") |> 
    rename(ref_region = region),
datos_decomp |> 
    group_by(region) |> 
    summarise(exposure = unique(exposure)) |>
    ungroup() |> 
    filter(region != "Nacional")) |> 
    mutate(diff = exposure-ref_exposure,
           diffprop = diff/ref_exposure*100)

deltaR_diff <- deltaR_diff |> 
    left_join(global_results |> 
                  select(region, diff_original = diff),
              by = c("cmp" = "region"))

# Diferencias respecto a original
deltaR_diff |> 
    mutate(das_gupta = diff_original-deltaR_dasgupta) |> 
    mutate(horiuchi = diff_original-deltaR_horiuchi) |> 
    mutate(stepwise = diff_original-deltaR_stepwise) |> 
    # View()
    pivot_longer(cols = 6:8,
                 names_to = "method",
                 values_to = "diff") |> 
    # filter(method != "horiuchi") |> 
    ggplot()+
    geom_point(aes(x = diff, y = fct_reorder(cmp, diff),
                   color = method), alpha = .7)

deltaR_diff |> 
    pivot_longer(cols = 2:5,
                 names_to = "method",
                 values_to = "diff") |> 
    ggplot()+
    geom_point(aes(x = diff, y = fct_reorder(cmp, diff),
                   color = method))


#Diferencia total de horiuchi
deltaR_diff <- deltaR_diff |> 
    mutate(diff_horiuchi = diff-deltaR_horiuchi) |> 
# Diferencia totoal de das gupta
    mutate(diff_dasgupta = diff-deltaR)


# Parece que, globalmente, gana das_gupta
contributions <- das_gupta_df |> 
    rename(region = cmp, contribution = effect)
```

Empezamos por ver contribuciones globales

```{r}
global_results <- global_results|>
    left_join(
        contributions |>
            select(-ref, -diff) |> 
            group_by(region,component) |> 
            summarise(total_contribution = sum(contribution)) |>
                  ungroup(),
              by = "region") |> 
    mutate(prop_contribution = total_contribution/ref_exposure*100)

# Por componente
global_results|> 
    group_by(component) |> 
    summarise(sd = sd(total_contribution),
              total_contribution = sum(total_contribution)) |> 
    ungroup()
```

PLOTS

Resultados por componente

```{r}
norte <- c(
  "Baja California", "Baja California Sur", "Sonora", "Chihuahua", "Zacatecas", "Sinaloa", "San Luis Potosí", 
  "Coahuila", "Nuevo León", "Tamaulipas", "Durango"
)

centro <- c(
  "Aguascalientes","Guanajuato",
  "Querétaro", "Hidalgo", "México", "Ciudad de México",
  "Morelos", "Tlaxcala", "Puebla", "Michoacán", "Jalisco"
)

sur <- c(
  "Colima", "Nayarit", "Veracruz", "Guerrero",
  "Oaxaca", "Chiapas", "Tabasco", "Campeche", "Yucatán", "Quintana Roo"
)

orden_estados <- c(norte, centro, sur)

global_results <- global_results |> 
  mutate(
    macroregion = dplyr::case_when(
      region %in% norte ~ "Norte",
      region %in% centro ~ "Centro",
      region %in% sur ~ "Sur")) |> 
    mutate(macroregion = factor(
      macroregion, levels = c("Norte", "Centro", "Sur")))

diff_map <- global_results |> 
    left_join(mapa |> select(region = NOMGEO, geometry),
                  by = "region") |> 
    st_as_sf() |> 
    filter(component == "d") |> 
    ggplot()+
    geom_sf(aes(fill = diffprop))+
    scale_fill_continuous(
        breaks = seq(-60,60,20),
        palette = c(
        "darkblue", "white", "#e41a1c"))+
    theme_void()+
    theme(legend.position = "none")

diff_bars <- global_results |> 
    left_join(mapa |> select(region = NOMGEO, geometry),
                  by = "region") |> 
    st_as_sf() |> 
    filter(component == "d") |> 
    ggplot()+
    geom_col(aes(x = diffprop, 
                 y = fct_reorder(region, diffprop),
                 fill = diffprop),
             color = "black")+
    scale_fill_continuous(
        breaks = seq(-60,60,20),
        palette = c(
        "darkblue", "white", "#e41a1c"))+
    facet_wrap(~macroregion, scales = "free_y", ncol = 1)+
    theme_bw()+
    labs(y = NULL, 
         x = "Difference (% of National Exposure)  ")+
    theme(legend.position = "none")

diff_map+diff_bars+plot_layout(widths = c(1.6,.5))

ggsave("out/Total difference map.png",
       scale = .64,
       heigh = 9,
       width = 16,
       dpi = 600)

component_levels <- c("d", "s", "h")
global_results <- global_results |> 
    mutate(component = factor(component, levels = component_levels))

component_plot <- global_results |> 
    ggplot()+
    aes(x = prop_contribution,
                 y = fct_reorder(region, diff),
        fill = component)+
    geom_col(color = "black")+
    scale_fill_viridis_d()+
    facet_wrap(~macroregion, scales = "free_y", ncol = 1)+
    theme_bw()+
    labs(y = NULL,
         x = "Difference (% of National Exposure)",
         fill = "Component:")+
    theme(legend.position = "bottom")

component_plot
ggsave("out/decomposition.png",
       scale = .64,
       heigh = 12,
       width = 14,
       dpi = 500)
```

Contribuciones por estructura

1.Tipo de discapacidad

```{r}
results <- global_results|>
    select(1:7, macroregion) |> 
    left_join(
        contributions |>
            select(-ref, -diff) |> 
            rename(specific_contribution = contribution) |> 
            group_by(region, component, discapacidad) |> 
    summarise(
        specific_contribution = sum(
            specific_contribution, na.rm = T)) |> 
    ungroup(),
              by = c("region", "component")) |> 
    mutate(prop_specific_contrib = specific_contribution/ref_exposure*100) |> 
    mutate(component = factor(component, levels = component_levels))

library(ggh4x)
results |> 
    mutate(
        discapacidad = case_when(
        discapacidad == "dis_mov"~ "Movilidad",
        discapacidad == "dis_mult"~ "Múltiple",
        discapacidad == "dis_otros"~ "Otros")) |> 
    ungroup() |> 
    ggplot()+
    aes(x = prop_specific_contrib,
                 y = fct_reorder(region, diff),
        fill = component)+
    geom_col(color = "black")+
    scale_fill_viridis_d()+
    facet_grid2(
        rows = vars(macroregion), # strips verticales
        cols = vars(discapacidad), # strips horizontales
        scales = "free_y",
        strip = strip_themed()) +
    theme_bw()+
    labs(y = NULL, 
         x = "Difference (% of National Exposure)",
         fill = "Component:")+
    theme(legend.position = "bottom",
          strip.placement = "inside")

ggsave("out/decomposition_disability.png",
       scale = .64,
       heigh = 12,
       width = 14,
       dpi = 500)
```

1.Edad

```{r}
results_age <- global_results|>
    select(1:7, macroregion) |> 
    left_join(
        contributions |>
            select(-ref, -diff) |> 
            rename(specific_contribution = contribution) |> 
            group_by(region, component, age5) |> 
    summarise(
        specific_contribution = sum(
            specific_contribution, na.rm = T)) |> 
    ungroup(),
              by = c("region", "component")) |> 
    mutate(prop_specific_contrib = specific_contribution/ref_exposure*100) |> 
    mutate(component = factor(component, levels = component_levels))
    mutate(age5 = factor(age5, levels = age5_levels))


results_age |> 
    filter(region %in% c("Ciudad de México",
                         "Nuevo León",
                         #"San Luis Potosí",
                         "Oaxaca")) |> 
    mutate(age5_num = as.numeric(
        str_extract(age5, "\\d+"))) |> 
    ggplot()+
    aes(y = prop_specific_contrib,
                 x = age5_num, 
                 fill = component)+
    geom_col(color = "black",
             linewidth = .25) +
    scale_fill_viridis_d()+
    facet_wrap(~fct_reorder(region, diff*-1),
               nrow = 1)+
    scale_y_continuous(n.breaks = 8)+
    scale_x_continuous(
        breaks = seq(0,85,5),
        labels = 
        c("", 5, rep("", times = 3),
          25, rep("", times = 3),
          45, rep("", times = 3),
          65, rep("", times = 3),
          "85+"))+
    theme_bw()+
    theme(legend.position = "bottom")+
    labs(x = NULL, 
         y = "Difference (% of National Exposure)",
         fill = "Component:")

ggsave("out/decomposition_age_select.png",
       scale = .64,
       heigh = 6,
       width = 14,
       dpi = 500)

results_age |> 
    mutate(age5_num = as.numeric(
        str_extract(age5, "\\d+"))) |> 
    ggplot()+
    aes(y = prop_specific_contrib,
                 x = age5_num, 
                 fill = component)+
    geom_col(color = "black",
             linewidth = .15) +
    scale_fill_viridis_d()+
    facet_wrap(~fct_reorder(region, diff*-1),
               nrow = 8)+
    scale_y_continuous(n.breaks = 8)+
    scale_x_continuous(
        breaks = seq(0,85,5),
        labels = 
        c("", 5, rep("", times = 3),
          25, rep("", times = 3),
          45, rep("", times = 3),
          65, rep("", times = 3),
          "85+"))+
    theme_bw()+
    theme(legend.position = "bottom")+
    labs(x = NULL, y = NULL,
         fill = "Component:")

ggsave("out/decomposition_age.png",
       scale = .77,
       heigh = 19,
       width = 14,
       dpi = 500)

#install.packages("ggplot2")
library(ggplot2)
library(geofacet)
gridmx <- "mx_state_grid3"

results |> 
    group_by(region, component, age5) |> 
    summarise(prop_contribution = sum(prop_specific_contrib),
              diff = sum(diff)) |> 
    ungroup() |> 
    mutate(age5_num = as.numeric(str_extract(
        age5, "\\d+"))) |> 
    left_join(mapa |> rename(region = NOMGEO)) |> 
    as.data.frame() |> 
    mutate(CVE_ENT = as.numeric(CVE_ENT)) |> 
    ggplot()+
    geom_col(aes(y = prop_contribution,
                 x = age5_num, 
                 fill = component)
             ) +
    scale_fill_viridis_d()+
    facet_geo(~CVE_ENT, 
              #scales = "free_x",
              grid = gridmx, label = "name_iso")+
    scale_y_continuous(n.breaks = 8)+
    scale_x_continuous(
        breaks = seq(0,85,5),
        labels = 
        c("", 5, rep("", times = 3),
          25, rep("", times = 3),
          45, rep("", times = 3),
          65, rep("", times = 3),
          "85+"))+
    theme_bw()
```
